臺灣新竹地方法院刑事判決
111年度重訴字第1號
公  訴  人  臺灣新竹地方檢察署檢察官
被      告  吳上躍



選任辯護人  蔡伊雅律師
被      告  范瀷騰



選任辯護人  林仕訪律師
            蔡頤奕律師
            簡雅君律師
上列被告等因殺人未遂等案件，經檢察官提起公訴（110年度少
連偵字第169號），本院判決如下：
    主    文
甲○○犯非法製造可發射子彈具殺傷力之槍枝罪，處有期徒刑參
年，併科罰金新臺幣拾萬元，罰金如易服勞役，以新臺幣壹仟元
折算壹日。又犯殺人未遂罪，處有期徒刑參年。有期徒刑部分應
執行有期徒刑伍年柒月。
扣案如附表編號1所示之物沒收。
戊○○犯非法持有制式手槍罪，處有期徒刑參年肆月，併科罰金新
臺幣拾萬元，罰金如易服勞役，以新臺幣壹仟元折算壹日。又犯
殺人未遂罪，處有期徒刑參年貳月。有期徒刑部分應執行有期徒
刑陸年。
扣案如附表編號3所示之物沒收。
    事    實
一、甲○○明知可發射子彈具有殺傷力之槍枝、子彈，均係槍砲彈
    藥刀械管制條例所列管之槍砲、彈藥，非經中央主管機關之
    許可，不得擅自製造，竟未經許可，基於製造可發射子彈具
    有殺傷力之手槍、子彈之犯意，先於民國106年間某日，在
    大陸淘寶拍賣網站向該網站上身分不詳賣家，陸續購買手槍
    1支、金屬槍管1支、撞針1個等物，復於106年間某日，在其
    位於新竹市租屋處，以電鑽裝設鑽頭，鑽開手槍之撞針孔，
    再換裝上開已貫通之金屬槍管、撞針及彈匣，以製造附表編
    號1所示具殺傷力之非制式手槍1枝；另以不詳方式將其所購
    得之原不具殺傷力之空包彈或裝飾彈殼鑽洞，以裝填火藥及
    加裝彈頭之方式，製造如附表編號2所示具殺傷力非制式子
    彈5顆，並將上開槍彈藏放在前揭租屋處內而持有。
二、戊○○明知具殺傷力之制式手槍及子彈，為槍砲彈藥刀械管制
    條例管制之物品，未經中央主管機關之許可，不得持有，竟
    仍於108年7、8月間某日，在其住處附近之新竹縣竹東鎮員
    山路205巷口處，向許武泰（已歿）以價金新臺幣20萬元購
    買如附表編號3所示具有殺傷力之制式手槍1枝及附表編號4
    所示制式子彈9顆，並將上開槍彈隨身攜帶而持有。
三、戊○○與甲○○前於110年11月19日凌晨某時許，在新竹市北區
    經國路笑傲江湖KTV內發生肢體衝突後，戊○○為此心生不滿
    ，基於意圖供行使之用而攜帶兇器在公共場所聚集三人以上
    首謀實施強暴之犯意，於同日晚間11時許，以LINE通訊軟體
    聯繫丁○○陪同其前往尋找甲○○質問談判並聚眾助陣，丁○○應
    允後，隨即委由庚○○（綽號「小蔡」）邀集辛○○（綽號「阿
    學」）、乙○○（綽號「凱文」)，再由辛○○邀集己○○（綽號
    「阿辰」）、丙○○（綽號「長腳」）、壬○○（綽號「小宇」
    ）(以上7人另行審結，下稱丁○○等7人)，復由壬○○邀集少年
    黃○銓（所涉妨害秩序罪嫌部分，另由本院少年法庭審理中
    ，尚難認甲○○、戊○○及丁○○等7人知悉黃○銓為未成年人）等
    人，由丁○○駕駛車牌號碼00-0000號自用小客車搭載戊○○及
    黃○銓，庚○○駕駛車牌號碼0000-00號自用小客車、辛○○駕駛
    車牌號碼000-0000號自用小客車搭載己○○、丙○○及壬○○、乙○○駕駛車號000-0000號自用小客車尾隨在丁○○所駕駛之上開
    車輛後方，於110年11月20日凌晨0時16分許，共同前往新竹
    市○區○○路0段000號日正茶行（下稱日正茶行）附近，欲找
    尋甲○○理論，適逢甲○○搭乘李昇展所駕駛車牌號碼000-0000
    號自用小客車及後方由王文賢、李承威、林子琪、陳冠綸等
    人（所涉妨害秩序罪嫌部分，由檢察官為不起訴處分）駕車
    尾隨之車輛沿新竹市北區東大路2段由東往西方向行駛而來
    ，戊○○即攜帶附表編號3所示制式手槍奔向甲○○，乙○○、丙○○共同基於意圖供行使之用而攜帶兇器在公共場所聚集三人
    以上施強暴在場助勢之犯意聯絡，丁○○、庚○○、辛○○、己○○
    、壬○○共同基於在公共場所聚集三人以上施強暴在場助勢之
    犯意聯絡，由乙○○及丙○○分持棍棒，與己○○、壬○○、黃○銓
    等人共同朝甲○○車輛行駛而來之方向奔跑前行，丁○○、辛○○
    、庚○○在車旁察看，而以此方式聚集三人以上首謀、助勢。
    甲○○於110年11月20日凌晨0時16分31秒時，見眾人蜂湧而來
    ，遂指使李昇展將車牌號碼000-0000號自用小客車在新竹市
    北區東大路2段598巷口處迴轉，並在該車輛橫停在東大路倒
    車之際，明知該路段為市區之重要道路，且戊○○等人正朝其
    車輛方向奔馳而來，若隨意開槍可能會傷及在場及用路人之
    生命安全，仍基於縱使在公眾往來之道路開槍射擊、造成他
    人死亡亦不違背其本意之不確定殺人犯意，自車輛副駕駛座
    內，手持附表編號1所示非制式手槍朝戊○○等人所在道路上
    射擊5發子彈，致在場黃○銓之右前臂遭甲○○射及中彈，受有
    右側前臂2處撕裂傷之傷害，經送醫後未發生死亡結果而未
    遂；戊○○見狀，於斯時即同日凌晨0時16分33秒時，亦取出
    前揭制式手槍，站在新竹市○區○○路0段000號附近（距離開
    槍之車輛約16至18公尺），亦明知所持用制式手槍殺傷力強
    大，朝有人乘坐在內之車輛射擊，有致不特定人士死亡之危
    險，仍基於縱使對移動車輛開槍射擊、造成他人死亡亦不違
    背其本意之不確定殺人犯意以及恐嚇犯意，朝李昇展所駕駛
    前揭車牌號碼000-0000號自用小客車先後開槍射擊3發，其
    中1發子彈貫穿該車副駕駛座車門外側靠近左前輪處，彈頭
    卡在車門內側裝飾板及喇叭處，倖未射中該車內之李昇展及
    甲○○等人而未發生死亡之結果而不遂，並致甲○○等人心生畏
    懼隨即駕車加速駛離現場，戊○○則返回至日正茶行前朝玻璃
    門開槍射擊2發致玻璃門碎裂毀損後，再行駕車離去。嗣於
    職司犯罪偵查之公務員未發覺其前揭犯罪事實之前，戊○○於
    同日上午6時43分許，撥打樹林頭派出所電話投案，並主動
    交付附表編號3所示之槍枝及附表編號4所示剩餘之子彈4顆
    ；甲○○於同日上午8時許，自行前往新竹市警察局第一分局
    偵查隊投案，並帶同警方至其住處取出附表編號1所示槍枝1
    支，始查獲上情。
四、案經新竹市警察局第一分局報告臺灣新竹地方檢察署檢察官
    偵查起訴。
    理    由
壹、程序部分：
一、按被告以外之人，於審判外之言詞或書面陳述，除法律有規
    定者外，不得作為證據。被告以外之人於審判外之陳述，雖
    不符同法第159條之1至之4之規定，而經當事人於審判程序
    同意作為證據，法院審酌該言詞陳述或書面陳述作成時之情
    況，認為適當者，亦得為證據；又當事人、代理人或辯護人
    於法院調查證據時，知有第159條第1項不得作為證據之情形
    ，而未於言詞辯論終結前聲明異議者，視為有前項之同意，
    刑事訴訟法第159條第1項、第159條之5定有明文。查本件被
    告以外之人於審判外之言詞或書面陳述屬傳聞證據部分，檢
    察官、被告甲○○、戊○○及其等辯護人於本院準備程序中並未
    爭執證據能力，且迄於言詞辯論終結前亦未聲明異議，復本
    院認其作成之情形並無不當情形，經審酌後認為適當，均應
    認於本案有證據能力。
二、至於卷內所存經本院引用為證據之非供述證據部分，與本件
    待證事實間均具有關連性，且無證據證明係公務員違背法定
    程序所取得，依刑事訴訟法第158條之4之反面解釋，自有證
    據能力。 　　
貳、實體部分：
一、認定犯罪事實所憑之證據及理由：
(一)犯罪事實一部分　　
    上揭犯罪事實一所載之犯罪事實，業據被告甲○○於警詢、偵
    查、羈押庭、本院移審訊問、準備程序及審理中坦承不諱(
    少連偵卷㈠第35至37頁反面、171至172、235至237頁、聲羈
    卷第31至39頁、本院卷㈠第73至77頁、279頁、本院卷㈡第38
    、186頁)並有新竹市警察局第一分局搜索扣押筆錄、扣押物
    品目錄表在卷可稽(少連偵卷㈠第39至41頁)，復有扣案如附
    表編號1所示之槍枝附卷可佐。而扣案附表編號1之槍枝，經
    送內政部警政署刑事警察局(下稱刑事警察局)鑑定，並與現
    場彈殼、彈頭比對，鑑定及比對結果詳如附表編號1、2鑑定
    結果欄所示，有刑事警察局111年1月12日刑鑑字第11080350
    74號鑑定書在卷可證(本院卷㈠第117頁正反面)，足證該非制
    式手槍1支、非制式子彈5 顆，均具殺傷力至明。綜上所述
    ，被告甲○○就上揭犯罪事實一所載非法製造手槍、子彈之犯
    行，事證明確，足堪認定，應予依法論科。
(二)犯罪事實二部分
　　上揭犯罪事實二所載之犯罪事實，業據被告戊○○於警詢、偵
    查、羈押庭、本院移審訊問、準備程序及審理中坦承不諱(
    少連偵卷㈠第12至15、166至167、250至252頁反面、聲羈卷
    第15至21頁、本院卷㈠第87至93、279頁、本院卷㈡第38、187
    頁)，並有新竹市警察局第一分局扣押筆錄、扣押物品目錄
    表、新竹市警察局第一分局110年12月30日竹市警一分偵字
    第1100030550號函及所附刑事警察局110年12月17日刑生字
    第1108032821號鑑定書及刑事案件證物採驗紀錄表在卷可稽
    (少連偵卷㈠第16至18頁、少連偵卷㈡第102至105頁反面)，復
    有扣案如附表編號3所示之槍枝及編號4所示之剩餘子彈附卷
    可佐。而上開槍枝、子彈，經送刑事警察局鑑定，並與現場
    彈殼、彈頭比對，鑑定及比對結果詳如附表編號3、4鑑定結
    果欄所示，有刑事警察局111年1月14日刑鑑字第1108035075
    號鑑定書、111年4月11日刑鑑字第1110026220號函各1份在
    卷可證(本院卷㈠第123至126頁反面、本院卷㈡第24頁)，足證
    該制式手槍1支、制式子彈9顆，均具殺傷力至明。綜上所述
    ，被告戊○○就上揭犯罪事實二所載非法持有制式手槍、子彈
    之犯行，事證明確，足堪認定，應予依法論科。
(三)犯罪事實三部分　　
　　上揭犯罪事實三所載之犯罪事實，業據被告甲○○(少連偵卷㈠
    第35至37頁反面、171至172、235至237頁、聲羈卷第31至39
    頁、本院卷㈠第73至77頁、279頁、本院卷㈡第38、186頁)、
    戊○○(少連偵卷㈠第12至15、166至167、250至252頁反面、聲
    羈卷第15至21頁、本院卷㈠第87至93、279頁、本院卷㈡第38
    、187頁)於警詢、偵查、羈押庭、本院移審訊問、準備程序
    及審理中坦承不諱，核與證人即同案被告丁○○(少連偵卷㈠第
    69至70頁反面、255至256頁)、庚○○(少連偵卷㈠第94至95頁
    反面、259至260頁)、辛○○(少連偵卷㈠第74至75頁反面、少
    連偵卷㈡第83頁反面至84頁)、乙○○(少連偵卷㈠第99至100頁
    反面、少連偵卷㈡第85頁正反面)、己○○(少連偵卷㈠第79至80
    頁反面、256頁正反面)、丙○○(少連偵卷㈠第84至85頁反面、
    263頁正反面)、壬○○(少連偵卷㈠第89至90頁反面、261至262
    頁)、證人即少年黃○銓(少連偵卷㈠第60至61頁反面、216至2
    17頁)、證人即甲○○之友人李昇展(少連偵卷㈠第108頁正反面
    、110頁正反面、少連偵卷㈡第117頁正反面、136至137頁)、
    李承威(少連偵卷㈠第126至127、240頁正反面、少連偵卷㈡第
    85頁反面至86頁)、林子琪(少連偵卷㈠第131至132頁、少連
    偵卷㈡第84頁正反面)、陳冠侖(少連偵卷㈠第136至137頁、少
    連偵卷㈡第84頁反面至85頁)於警詢及偵查中、王文賢(少連
    偵卷㈠第118至119頁)於警詢中、證人即日正茶行承租人楊宏
    翊(少連偵卷㈡第114頁正反面、第135頁)於警詢及偵查中證
    述情節大致相符，並有新竹馬偕紀念醫院(下稱馬偕醫院)診
    斷證明書（少連偵卷㈠第62頁）、馬偕醫院110年12月8日馬
    院竹急醫乙字第1100015649號函及所附急診病歷資料（少連
    偵卷㈠第200至213頁）、現場監視器影像擷取照片25張（少
    連偵卷㈠第141至147頁）、現場槍擊及彈殼照片11張（少連
    偵卷㈠第148至153頁）、行駛路線GOOGLE地圖2張（少連偵卷
    ㈠第154至155頁）、車號000-0000號之查詢汽車車籍列印資
    料1紙（少連偵卷㈠第113頁）、新竹市警察局鑑識科刑案現
    場勘察報告（含現場證物清單、採證同意書、勘驗照片193
    張）（少連偵卷㈡第3至68頁反面）、新竹市警察局第一分局
    110年12月30日竹市警一分偵字第1100030550號函及所附刑
    事警察局110年12月17日刑生字第1108032821號鑑定書及刑
    事案件證物採驗紀錄表（少連偵卷㈡第102至105頁反面）、
    刑事警察局110年12月15日刑鑑字第1108035076號鑑定書1份
    及照片15張（少連偵卷㈠第220至222頁）、刑事警察局111年
    1月12日刑鑑字第1108035074號鑑定書（本院卷㈠第117頁正
    反面）、刑事警察局111年1月14日刑鑑字第1108035075號鑑
    定書1份（本院卷㈠第123至126頁）、新竹市警察局第一分局
    (搜索)扣押筆錄、扣押物品目錄表共3份(少連偵卷㈠第16至1
    8、39至41、101至103頁)、現場查獲及槍枝照片（少連偵卷
    ㈠第28頁正反面、49至52頁）、槍擊事件現場示意圖1紙（少
    連偵卷㈠第224頁）、車號000-0000號遭槍擊彈孔照片共10張
    （少連偵卷㈠第225至229頁）、現場模擬射擊照片共6張（少
    連偵卷㈠第230至232頁）、被告甲○○於偵訊時模擬開槍之照
    片1張（少連偵卷㈠第239頁）、新竹市警察局第一分局111年
    3月9日竹市警一分偵字第1110005567號函附員警職務報告1
    份（本院卷㈠第357至367頁）、檢察官於111年3月14日庭呈
    之員警職務報告及監視器翻拍照片共1份（本院卷㈠第371至3
    88頁）附卷可憑。足徵被告甲○○、戊○○之自白與事實相符，
    堪可採信。綜上，被告甲○○、戊○○就上揭犯罪事實三所載犯
    行，事證明確，堪以認定，應依法論科。
二、論罪科刑：
(一)犯罪事實一部分
　1.新舊法比較：被告甲○○行為後，槍砲彈藥刀械管制條例第4 
    條、第7至9 條等規定已於109 年6 月10日修正公布，同年
    月12日生效施行。本件被告甲○○非法製造可發射子彈具殺傷
    力之改造手槍，屬修正後第4條第1款所指之「非制式手槍」
    ，論罪法條移置於同條例第7條第1項，且法定刑亦隨之提高
    ，自應為新舊法之比較適用。被告行為時，修正前槍砲彈藥
    刀械管制條例第8條第1項之未經許可，製造可發射子彈具殺
    傷力槍枝罪，法定刑為「無期徒刑或五年以上有期徒刑，併
    科新臺幣一千萬元以下罰金」，行為後即裁判時，修正後槍
    砲彈藥刀械管制條例第7條之未經許可，製造非制式手槍罪
    ，法定刑提高為「無期徒刑或七年以上有期徒刑，併科新臺
    幣三千萬元以下罰金」，經比較新舊法結果，行為後之法律
    對被告並非有利，依刑法第2條第1項前段規定，應適用行為
    時即修正前槍砲彈藥刀械管制條例第8條第1項之未經許可，
    製造可發射子彈具殺傷力之槍枝罪。
  2.是核被告甲○○就犯罪事實一所為，係犯修正前槍砲彈藥刀械
    管制條例第8條第1項之非法製造可發射子彈具有殺傷力之槍
    枝罪、同條例第12條第1項非法製造子彈罪。按非法持有、
    寄藏、出借槍砲彈藥刀械等違禁物，所侵害者為社會法益，
    如所持有、寄藏或出借客體之種類相同（如同為手槍，或同
    為子彈者），縱令同種類之客體有數個（如數枝手槍、數顆
    子彈），仍為單純一罪，不發生想像競合犯之問題（最高法
    院82年度台上字第5303號判決意旨參照）。是被告甲○○未經
    許可，同時非法製造非制式子彈5顆部分，應僅成立非法製
    造子彈之單純一罪。被告甲○○非法製造並持有上開改造手槍
    及子彈，其非法持有改造手槍、子彈之低度行為，各為其製
    造之高度行為所吸收，均不另論罪。至被告甲○○於相近時間
    、同一地點，基於製造槍枝、子彈之犯意，先後製造具有殺
    傷力之改造手槍、子彈而觸犯上開2 罪名，其時間及行為均
    具有部分重疊關係，係一行為觸犯數罪名之想像競合犯，應
    依刑法第55條規定，從一重之非法製造可發射子彈具有殺傷
    力之槍枝罪處斷。
(二)犯罪事實欄二部分
　1.被告戊○○所非法持有附表編號3所示制式手槍1支，於槍砲彈
    藥刀械管制條例修正前，係依該條例第7條第4項予以論處，
    於該條例修正後，屬第7條所列之槍砲類型，未經許可持有
    者，亦應依該條例第7條第4項之規定論處。是就被告戊○○未
    經許可持有之附表編號3所示制式手槍1支，槍砲彈藥刀械管
    制條例修正前後之構成要件內涵、法定刑均無不同，應適用
    裁判時之槍砲彈藥刀械管制條例第7條第4項之規定。
　2.核被告戊○○就犯罪事實二所為，係犯槍砲彈藥刀械管制條例
    第7條第4項之非法持有制式手槍罪、同條例第12條第4項之
    非法持有子彈罪。被告戊○○未經許可，同時持有具殺傷力之
    制式子彈共9顆，依前揭說明，仍應成立一未經許可持有子
    彈罪。又被告戊○○以一持有行為，同時觸犯2罪名，為想像
    競合犯，應依刑法第55條之規定，從一重以非法持有制式手
    槍罪論處。
(三)犯罪事實三部分
　1.按刑法上之殺人未遂罪，以基於殺人之犯意，著手實行殺人
    之犯罪構成要件行為，而未發生被害人死亡之結果，為其成
    立要件。次按刑法第13條第2 項規定，行為人對於犯罪之事
    實，預見其發生，而其發生並不違背其本意者，以故意論（
    學理上亦稱未必故意、間接故意）。法文中之「預見」，係
    指基於經驗法則、論理法則，可以預料得見如何之構成要件
    行為，將會有一定構成要件結果發生之可能，行為人對於構
    成要件結果出現之估算，只要有一般普遍之「可能性」即足
    。又所謂「發生不違背其本意」，乃指未必故意之成立，行
    為人除須預見（認識）結果發生之可能性外，尚須對結果之
    發生予以容認（意欲）。行為人究竟有無犯罪之未必故意，
    乃個人內在之心理狀態，須從行為人之外在表徵及其行為時
    之客觀情況，依經驗法則、論理法則審慎判斷（最高法院10
    0 年度台上字第1110、3890、4258號判決意旨參照）。而具
    有殺傷力之槍枝、子彈對人之生命、身體殺傷力鉅大，如持
    以朝他人所在位置射擊，可能因不易控制子彈走向、反彈、
    跳彈等情況，極可能擊中他人之致命部位，並導致死亡結果
    ，乃眾所周知之事實，被告甲○○、戊○○行為時業已成年，自
    難諉為不知，其等竟攜帶上開槍彈前往案發現場，並互朝對
    方所在之位置射擊，被告甲○○、戊○○當可預見對方若閃避不
    及，即有遭子彈擊中身亡之可能，猶互相朝對方所在之位置
    開槍射擊，且若發生死亡結果，亦當不違背其本意，是被告
    甲○○、戊○○自有殺人之不確定故意甚明。
　2.核被告甲○○就犯罪事實三所為，係犯刑法第271條第2項、第
    1項殺人未遂罪；核被告戊○○就犯罪事實三所為，係犯刑法
    第150條第2項第1款、第1項後段之意圖供行使之用而攜帶兇
    器在公眾得出入之場所聚集三人以上首謀施強暴罪、同法第
    271條第2項、第1項殺人未遂罪及同法第305條恐嚇危害安全
    罪。又被告戊○○係本案首謀聚眾之人，不必更有下手實施強
    暴脅迫，已屬首謀，其於本案雖兼有下手實施強暴，惟仍應
    以首謀論處，而不另論下手實施強暴犯行，且亦不生想像競
    合問題。被告戊○○以一行為同時觸犯上開3罪名，為想像競
    合犯，應從一重論以殺人未遂罪。
(四)罪數之認定
    按行為人為犯特定罪而持有槍、彈，並於持有槍、彈後即緊
    密實行該特定犯罪，雖其持有槍、彈之時地與犯特定罪之時
    地，在自然意義上非完全一致，然二者仍有部分合致，且犯
    罪目的單一，依一般社會通念，認應評價為一罪方符合刑罰
    公平原則，如予數罪併罰，反有過度評價之疑，與人民法律
    感情亦未契合；是於牽連犯廢除後，適度擴張一行為概念，
    認此情形為一行為觸犯數罪名之想像競合犯，固屬適當。惟
    若原即持有槍、彈，以後始另行起意執槍犯罪，則其原已成
    立之持有槍、彈罪與嗣後之犯罪，即無從認係一行為所犯，
    而應依刑法第50條併合處罰（最高法院99年度台上字第6695
    號刑事判決意旨參照）。被告甲○○製造本案槍枝子彈之時間
    係106年間，被告戊○○則係自108年7、8月間某日起持有本件
    槍枝子彈，與本案犯罪事實欄三所示犯行時間已相差數年，
    堪信被告甲○○、戊○○係於110年11月20日始另行起意執槍犯
    罪，故被告甲○○所犯上開非法製造可發射子彈具殺傷力之槍
    枝罪及殺人未遂罪間，及被告戊○○所犯上開非法持有制式手
    槍罪及殺人未遂罪間，均犯意各別、行為互殊，應分論併罰
    。
(五)刑之加重減輕事由
　1.累犯：被告甲○○前因妨害自由案件，經本院以106年度訴字
    第361號判決判處有期徒刑5月確定，甫於107年12月13日執
    行完畢，有臺灣高等法院被告前案紀錄表1 份附卷可參，足
    認被告甲○○受徒刑之執行完畢5 年以內故意再犯本案有期徒
    刑以上之各罪，均為累犯。惟觀諸上開前案與本案所犯各罪
    名相較，犯罪手段、侵害法益及罪質均不相同，本院審酌上
    情，並參照司法院釋字第775 號解釋意旨，認均不依刑法第
    47條第1 項規定加重其刑。　　
　2.自首：按刑法第62條規定，對於未發覺之罪自首而受裁判者
    ，減輕其刑。但有特別規定者，依其規定。又槍砲彈藥刀械
    管制條例第18條第1 項前段規定，犯本條例之罪自首，並報
    繳其持有之全部槍砲、彈藥、刀械者，減輕或免除其刑。而
    槍砲彈藥刀械管制條例既為刑法之特別法，該條例第18條第
    1 項前段規定，即為刑法第62條但書所示之特別規定，自應
    優先適用（最高法院91年度台上字第615號判決要旨參照）
    。查新竹市警察局第一分局員警自110年11月20凌晨日0時50
    分獲案後，迄至110年11月20日上午8時許，尚在調閱雙方涉
    案車輛來程及去程之監視器影像，尚未掌握被告甲○○、戊○○
    之真實身分，被告戊○○於110年11月20日上午6時43分許，撥
    打樹林頭派出所電話，向警方稱「我自己有涉及到槍擊案件
    ，目前在國光街跟竹光路口的7-11」，警方遂於同日上午6
    時46分許，至新竹市○○路000號統一超商前，盤查並查扣被
    告戊○○主動交付之涉案槍械一把；另被告甲○○於110年11月2
    0日上午8時許，自行前往新竹市警察局第一分局偵查隊，供
    稱其於110年11月20日凌晨0時許，在新竹市樹林頭夜市附近
    ，有涉及槍砲案件，復於110年11月20日上午8時37分許，帶
    同警方至其住處新竹市○區○○路00巷00號2樓，取出涉案槍械
    1把等情，有偵查佐蔡松樺111年3月3日職務報告在卷可證(
    本院卷㈠第361至365頁)，堪認被告甲○○、戊○○確有對於未發
    覺之罪自首並報繳所持有上開槍彈之事實，是被告甲○○就犯
    罪事實一，被告戊○○就犯罪事實二所示之犯行，均應依槍砲
    彈藥刀械管制條例第18條第1 項前段之規定，減輕其刑。參
    酌被告甲○○、戊○○持上開槍枝子彈為犯罪事實三所示之犯行
    ，造成他人損害及恐慌，故依本案被告甲○○、戊○○涉案、查
    獲之經過，本院認尚不宜免除其刑，附此說明。又被告甲○○
    、戊○○在有偵查犯罪職權之警員尚未有確切之證據得合理懷
    疑其等有殺人未遂犯行前，即主動向警員供述上開犯行，應
    認被告甲○○、戊○○就犯罪事實欄三所示之犯行符合自首規定
    ，爰均依刑法第62條前段之規定減輕其刑。
　3.未遂犯：被告甲○○、戊○○均已著手為殺人之實施，惟未發生
    死亡之結果而未遂，均依刑法第25條第2 項之規定，按既遂
    犯之刑減輕其刑。被告甲○○、戊○○就犯罪事實三所示之犯行
    ，同時有上開2 種減輕事由（即刑法第62條前段、第25條第
    2 項），爰依刑法第71條第2 項、第70條規定遞減之。
　4.至辯護人雖為被告甲○○、戊○○利益主張本件應適用刑法第59
    條規定酌量減輕其刑部分，按刑法第59條規定：「犯罪情狀
    顯可憫恕，認科以最低度刑仍嫌過重者，得酌量減輕其刑」
    ，此雖為法院依法得行使裁量之事項，然非漫無限制，必須
    犯罪另有特殊之原因、環境與情狀，在客觀上足以引起一般
    之同情，認為即予宣告法定低度刑期，猶嫌過重者，始有其
    適用。是以，為此項裁量減輕其刑時，必須就被告全部犯罪
    情狀予以審酌，在客觀上是否有足以引起社會上一般人之同
    情，而可憫恕之情形，始謂適法。本案被告甲○○、戊○○無視
    國家禁令、不顧他人生命身體安全，持有本案槍枝子彈後復
    以之犯案，難認被告甲○○、戊○○本案之犯行有何足以引起一
    般人同情、顯可憫恕，縱科以最低度刑仍嫌過重而有傷一般
    國民對於法律情感之情形，當無刑法第59條酌減規定之適用
    ，是辯護人此部分主張並無理由。
(六)爰審酌被告甲○○非法製造槍彈、被告戊○○非法持有槍彈，對
    社會大眾之身體、生命及社會治安，已構成相當之危險，且
    僅因細故彼此發生糾紛，未思以理性方式處理，即率爾率眾
    前往尋釁，無視於案發地點為新竹市區重要道路，肆無忌憚
    持槍朝他人方向射擊，罔顧他人之生命、身體安全，過程中
    致黃○銓遭被告甲○○射擊中彈，受有右側前臂2處撕裂傷之傷
    害，所為惡性非輕，對社會治安所生之危害重大；惟念及被
    告甲○○、戊○○案發後及時自首，坦承犯行，犯後態度尚可，
    兼衡被告甲○○自述高職肄業之智識程度，目前無工作、經濟
    勉持、與太太同住之家庭經濟狀況；被告戊○○自述國中畢業
    之智識程度，目前在家中小吃店幫忙、經濟普通、未婚、與
    父母同住之家庭經濟狀況（本院卷㈡第187頁）及其等持有槍
    彈之時間長短、數量等一切情狀，分別量處如主文所示第一
    、三項之刑，並就罰金部分諭知易服勞役之折算標準，另就
    有期徒刑部分定應執行刑。
三、沒收：
(一)扣案如附表編號1、3所示之具有殺傷力之槍枝，係槍砲彈藥
    刀械管制條例所列管，未經許可不得持有之違禁物，不問屬
    於犯人與否，應依刑法第38條第1項之規定於被告甲○○、戊○○罪刑項下宣告沒收。
(二)扣案如附表編號4所示剩餘子彈4顆均經鑑定試射擊發完畢，
    已失其原有子彈之結構及效能，不再具有殺傷力，均非屬違
    禁物，爰不為沒收之宣告。　　　　
據上論斷，應依刑事訴訟法第299條第1項前段，判決如主文。
本案經檢察官葉子誠提起公訴，檢察官林李嘉到庭執行職務。
中　　華　　民　　國　　111 　年　　5　　月　　10　　日
                  刑事第三庭    審判長法　官  賴淑敏
　　　　　　　　　                    法  官  王靜慧
　　　　　　　　　                    法  官　黃怡文
以上正本證明與原本無異。
如不服本判決應於收受本判決後20日內向本院提出上訴書狀，上
訴書狀應敘述具體理由。上訴書狀未敘述上訴理由者，應於上訴
期間屆滿後20日內補提理由書狀於本院(均須按他造當事人之人
數附繕本 )「切勿逕送上級法院」。 
中　　華　　民　　國　　111 　年　　5 　　月　　10　　日
                                      書記官  謝沛真　　
附錄本案論罪科刑法條
中華民國刑法第150條
在公共場所或公眾得出入之場所聚集三人以上，施強暴脅迫者，
在場助勢之人，處1年以下有期徒刑、拘役或10萬元以下罰金；
首謀及下手實施者，處6月以上5年以下有期徒刑。
犯前項之罪，而有下列情形之一者，得加重其刑至二分之一：
一、意圖供行使之用而攜帶兇器或其他危險物品犯之。
二、因而致生公眾或交通往來之危險。
中華民國刑法第271條
殺人者，處死刑、無期徒刑或10年以上有期徒刑。
前項之未遂犯罰之。
預備犯第1項之罪者，處2年以下有期徒刑。
中華民國刑法第305條
以加害生命、身體、自由、名譽、財產之事恐嚇他人，致生危害
於安全者，處2年以下有期徒刑、拘役或9千元以下罰金。
槍砲彈藥刀械管制條例第7條
未經許可，製造、販賣或運輸制式或非制式火砲、肩射武器、機
關槍、衝鋒槍、卡柄槍、自動步槍、普通步槍、馬槍、手槍或各
類砲彈、炸彈、爆裂物者，處無期徒刑或 7 年以上有期徒刑，
併科新臺幣 3 千萬元以下罰金。
未經許可，轉讓、出租或出借前項所列槍砲、彈藥者，處無期徒
刑或 5 年以上有期徒刑，併科新臺幣 1 千萬元以下罰金。
意圖供自己或他人犯罪之用，而犯前二項之罪者，處死刑或無期
徒刑；處徒刑者，併科新臺幣 5 千萬元以下罰金。
未經許可，持有、寄藏或意圖販賣而陳列第 1 項所列槍砲、彈
藥者，處 5 年以上有期徒刑，併科新臺幣 1 千萬元以下罰金。
意圖供自己或他人犯罪之用，以強盜、搶奪、竊盜或其他非法方
法，持有依法執行公務之人所持有之第 1 項所列槍砲、彈藥者
，得加重其刑至二分之一。
第 1 項至第 3 項之未遂犯罰之。
槍砲彈藥刀械管制條例第12條
未經許可，製造、販賣或運輸子彈者，處 1 年以上 7 年以下有
期徒刑，併科新台幣 500 萬元以下罰金。
未經許可，轉讓、出租或出借子彈者，處 6 月以上 5 年以下有
期徒刑，併科新台幣 300 萬元以下罰金。
意圖供自己或他人犯罪之用，而犯前二項之罪者，處 3 年以上
10 年以下有期徒刑，併科新台幣 700 萬元以下罰金。
未經許可，持有、寄藏或意圖販賣而陳列子彈者，處 5 年以下
有期徒刑，併科新台幣 300 萬元以下罰金。
第 1 項至第 3 項之未遂犯罰之。
修正前槍砲彈藥刀械管制條例第8條
未經許可，製造、販賣或運輸鋼筆槍、瓦斯槍、麻醉槍、獵槍、
空氣槍或第四條第一項第一款所定其他可發射金屬或子彈具有殺傷
力之各式槍砲者，處無期徒刑或五年以上有期徒刑，併科新臺幣一
千萬元以下罰金。
未經許可，轉讓、出租或出借前項所列槍枝者，處五年以上有期徒
刑，併科新臺幣一千萬元以下罰金。
意圖供自己或他人犯罪之用，而犯前二項之罪者，處無期徒刑或
七年以上有期徒刑，併科新臺幣一千萬元以下罰金。
未經許可，持有、寄藏或意圖販賣而陳列第一項所列槍枝者，處三
年以上十年以下有期徒刑，併科新臺幣七百萬元以下罰金。
第一項至第三項之未遂犯罰之。
犯第一項、第二項或第四項有關空氣槍之罪，其情節輕微者，得
減輕其刑。
附表：
編號 物品名稱、數量 鑑定結果 備        註 1 非制式手槍1支(含彈匣1個，槍枝管制編號0000000000號）。 認係非制式手槍，由仿手槍外型製造之槍枝，組裝已貫通之金屬槍管而成，擊發功能正常，可供擊發適用子彈使用之，認具殺傷力。 刑事警察局111年1月12日刑鑑字第1108035074號鑑定書(本院卷㈠第117頁正反面) 2 非制式子彈5顆。 現場彈殼5顆、彈頭3顆、疑似彈頭碎片2片，與附表編號1槍枝比對，與現場彈殼中之1顆(現場編號7)，其彈底特徵紋痕相符合，認係由該槍枝所擊發。  刑事警察局111年1月12日刑鑑字第1108035074號鑑定書(本院卷㈠第117頁正反面) （5顆均已於事發當時射擊） 3 制式手槍1支（含彈匣1個，槍枝管制編號0000000000號）。 研判係口徑9x19mm制式手槍，為巴西TAURUS廠PT 111 PRO型，槍號為TBN63587，槍管內具6條右旋來復線，擊發功能正常，可供擊發同口徑制式子彈使用，認具殺傷力。 刑事警察局111年1月14日刑鑑字第1108035075號鑑定書(本院卷㈠第123至126頁) 4 口徑9x19mm制式子彈9顆。 送鑑子彈4顆均經試射，均可擊發，認具殺傷力。 現場彈殼4顆(現場編號3至6)、彈頭3顆(現場編號1、2、12)、疑似彈頭碎片2片(現場編號15、16)，與附表編號3槍枝比對，與現場彈殼中之4顆(現場編號3至6)，其彈底特徵紋痕均相符合，認均係由該槍枝所擊發。 刑事警察局111年1月14日刑鑑字第1108035075號鑑定書(本院卷㈠第123至126頁)、刑事警察局111年4月11日刑鑑字第1110026220號函(本院卷㈡第24頁) （其中5顆已於事發當時射擊）